【裁判字號】    98,交上易,1376
【裁判日期】    981008
【裁判案由】    過失傷害
【裁判全文】
臺灣高等法院臺中分院刑事判決      98年度交上易字第1376號
上  訴  人  臺灣臺中地方法院檢察署檢察官
被      告  乙○○
上列上訴人因過失傷害案件，不服臺灣臺中地方法院98年度交易
字第307號中華民國98年7月14日第一審判決（起訴案號：臺灣臺
中地方法院檢察署98年度偵字第11463號），提起上訴，本院判
決如下：
    主  文
原判決撤銷。
乙○○因過失傷害人，處有期徒刑貳月，如易科罰金，以新台幣
壹仟元折算壹日。
    犯罪事實
一、乙○○於民國（下同）九十七年十二月一日上午八時四十七
    分許，騎乘車牌號碼HE7－158號重機車，沿臺中市南屯區○
    ○○路由東往西方向行駛，途經該路與永春東三路交岔路口
    ，原應注意駕駛人應注意車前狀況，隨時採取必要安全措施
    。而依當時天候晴、日間有自然光線，路面鋪裝柏油、乾燥
    無缺陷或障礙物，視距良好，並無不能注意之情事，竟疏未
    注意及此，貿然直行。因而追撞在其右前側同向直行之甲○
    ○所騎乘車牌號碼969－BXD號重機車之後車尾，致甲○○人
    車倒地，受有軀幹多處挫傷、頭面及胸壁挫傷、頭部外傷症
    候群等傷害。乙○○於肇事後於肇事現場，即託路人報警，
    在未被有偵查犯罪權限之機關或公務員發覺前，向前往處理
    員警承認為肇事者，而自首接受裁判。
二、案經甲○○告訴，由臺灣臺中地方法院檢察署檢察官偵查起
    訴。
    理  由
一、按被告以外之人（包括證人、鑑定人、告訴人、被害人及共
    同被告等）於審判外之陳述雖不符刑事訴訟法第一百五十九
    條之一至之四等四條之規定，而經當事人於審判程序同意作
    為證據，法院審酌該言詞陳述或書面陳述作成時之情況，認
    為適當者，亦得為證據；當事人、代理人或辯護人於法院調
    查證據時，知有刑事訴訟法第一百五十九條第一項不得為證
    據之情形，而未於言詞辯論終結前聲明異議者，視為有前項
    之同意，同法第一百五十九條之五定有明文。立法意旨在於
    傳聞證據未經當事人之反對詰問予以核實，原則上先予排除
    。惟若當事人已放棄反對詰問權，於審判程序中表明同意該
    等傳聞證據可作為證據；或於言詞辯論終結前未聲明異議，
    基於尊重當事人對傳聞證據之處分權，及證據資料愈豐富，
    愈有助於真實發見之理念，且強化言詞辯論主義，使訴訟程
    序得以順暢進行，上開傳聞證據亦均具有證據能力。本案被
    告、公訴人於原審及本院審理程序時就原審及本院所引用之
    下列證據，並未加爭執，且本院審酌證據作成之形式，取得
    之方式，均無瑕疵、與待證事實具有關聯性等情況，認為適
    當，且無不法取得之情形，應認得為證據，揆諸前開說明，
    均具有證據能力。
二、上揭犯罪事實，業據被告乙○○於偵查中、原審及本院審理
    時坦承不諱，核與證人即告訴人甲○○於檢察官偵查中證述
    之情節相符，復有道路交通事故現場圖、交通事故談話記錄
    表、道路交通事故調查報告表（一）、（二）、初步分析研
    判表、現場及車損照片十三張、行政院國軍退除役官兵輔導
    委員會臺中榮民總醫院診斷證明書1紙等件附卷可稽。按汽
    車行駛時，駕駛人應注意車前狀況及兩車併行之間隔，並隨
    時採取必要之安全措施，道路交通安全規則第九十四條第三
    項，定有明文，被告係領有機車駕駛執照之人，不能諉稱不
    知。再本件車禍發生當時情況係天候晴朗、日間有自然光線
    及前方視距良好、柏油路面平坦乾燥而無障礙物，並有現場
    照片可憑，核無不能注意之情事，其竟疏於注意冒然前行以
    致肇事，自有過失。況本件經送臺灣省臺中市車輛行車事故
    鑑定委員會鑑定結果：認為「乙○○駕駛重型機車疏未注意
    車前狀況追撞前車，為肇事原因。甲○○駕駛重機車無肇事
    因素」，此有該委員會九十八年四月二十四中市行字第０九
    八五四０一一九一號函送之鑑定書一件在卷可憑。是上開鑑
    定結果，亦與本院持相同看法，被告過失，益見明顯。又本
    件告訴人因本件車禍受有如事實欄所示之傷害，已如前述，
    是被告之過失行為與告訴人甲○○所受傷害間，應具有相當
    因果關係，被告過失傷害之犯行，應堪認定。
二、核被告所為，係犯刑法第二百八十四第一項前段之過失傷害
    罪。被告肇事犯罪後，在未被有偵查犯罪職權之機關或公務
    務員發覺前，即託路人報警並向據報前往處理本件事故之員
    警承認為肇事人，此已據被告於原審審理時供述明確，並有
    臺中市警察局九十七年十二月一日道路交通事故肇事人自首
    情形紀錄表一紙在卷可證（見98年度他字第1211號卷第28頁
    ），且未逃避偵審程序，合於自首之要件，併依刑法第六十
    二條前段規定，減輕其刑，告訴人雖謂本件係路人報案，並
    非被告報案，難認係自首，惟上開臺中市警察局九十七年十
    二月一日道路交通事故肇事人自首情形紀錄表業已明確載稱
    ：報案人或勤指中心轉來未報明肇事人姓名，處理人員前往
    處理時肇事人在場，並當場承認為肇事人等語，是本件縱路
    人報稱有車禍案，但因無肇事人姓名，警方於到場前尚不知
    肇事人，則被告於警方到場時承認其為肇事人，即符合自首
    要件，併此敘明。原審判決認被告罪證明確予以論罪科刑，
    固非無見，惟原審以「被告表示願以新台幣八萬五千元（下
    同）與告訴人和解，但告訴人執意需五十萬元金額始同意和
    解，致未達成和解，惟被告已顯現其和解之誠意」，為宣告
    被告緩刑之理由，惟告訴人於本院業已表示願意退讓以十三
    萬元與被告達成和解，惟被告仍認過高並認告訴人未提出具
    體明細等語（見本院卷第19頁），然以告訴人所受之傷害為
    「軀幹多處挫傷、頭面及胸壁挫傷、頭部外傷症候群等傷害
    」，且本件車禍肇事主因為被告，告訴人並無肇事因素，顯
    無從認定被告有和解之誠意，是原審遽以此執為諭知被告緩
    刑之理由，顯有違誤。原審法院檢察署檢察官據告訴人之請
    求上訴亦主張被告與告訴人並未達成和解，原審諭知被告緩
    刑，顯有未洽等語，指摘原審諭知被告緩刑不當，即有理由
    ，自應由本院將原審判決撤銷改判。爰審酌被告並無犯罪前
    科，有臺灣高等法院被告前案紀錄表在卷可稽，素行良好，
    惟本件車禍被告為肇事主因，告訴人無肇事因素，以及告訴
    人所受傷害為軀幹多處挫傷、頭面及胸壁挫傷、頭部外傷症
    候群等傷害，且被告於告訴人表示願將原請求之五十五萬元
    退讓為以十三萬元和解時，仍未能與告訴人達成和解，並其
    犯後坦承犯行等一切情狀，量處被告有期徒刑二月，並諭知
    易科罰金之折算標準。
據上論斷，依刑事訴訟法第三百六十九條第一項前段、第三百六
十四條、第二百九十九條第一項前段，刑法第二百八十四條第一
項前段、第六十二條前段、第四十一條第一項前段，判決如主文
。
本案經檢察官丙○○到庭執行職務。
中    華    民    國    98    年    10    月    8     日
            刑事第二庭    審判長法  官  李  璋  鵬
                                法  官  廖  柏  基
                                法  官  胡  忠  文
以上正本證明與原本無異。
不得上訴。
                                書記官  廖  家  莉
中    華    民    國    98    年    10    月    8     日
附錄論罪科刑法條：
刑法第二百八十四條第一項因過失傷害人者，處六月以下有期徒
刑，拘役或五百元以下罰金，致重傷者，處一年以下有期徒刑、
拘役或五百元以下罰金。


司法院資訊處製作；財團法人民間司法改革基金會備份。
